【裁判字號】    95,簡上,23
【裁判日期】    950911
【裁判案由】    侵權行為損害賠償
【裁判全文】
臺灣苗栗地方法院民事判決              95年度簡上字第23號
上  訴  人  甲○○
被  上訴人  乙○○
上列當事人間請求侵權行為損害賠償事件，上訴人對於民國95年
4 月28日本院苗栗簡易庭95年度苗簡字第142 號第一審判決提起
上訴，本院於民國95年8 月28日言詞辯論終結，判決如下：
    主  文
上訴駁回。
第二審訴訟費用由上訴人負擔。
    事實及理由
一、上訴人起訴主張：於民國91年9 月28日8 時5 分許，上訴人
    持訴外人曾美蓉（上訴人之妹）與訴外人鍾紹景發生車禍之
    民事勝訴確定判決證明書，至鍾紹景位於苗栗縣三義鄉廣盛
    村4 鄰61號之住處向鍾紹景請求損害賠償，雙方發生口角，
    鍾紹景並雙手抱住上訴人，被上訴人（鍾紹景之兄）其後到
    達現場，詎於93年4 月1 日鈞院93年度簡上字第19號刑事傷
    害案件審理時，及於93年10月21日鈞院93年度簡上字第35號
    民事損害賠償事件審理時，被上訴人出庭作證，均證稱上訴
    人當時用手掐住鍾紹景脖子到不省人事、臉色蒼白等語，惟
    從鍾紹景在鈞院93年度簡上字第35號民事損害賠償事件審理
    時自承有抱住上訴人，並咬上訴人臉頰等語可知，被上訴人
    係作偽證，上訴人因上開不實之證詞，致上訴人遭鈞院刑事
    庭判處有期徒刑3 個月確定，精神上因而長期痛苦不堪，為
    此依侵權行為之法律關係，請求被上訴人給付300,000 元之
    精神賠償。
二、被上訴人則以：其在作證時，僅有表示鍾紹景遭上訴人掐得
    臉色蒼白，但沒有說不省人事，且其是按照實情說明，並沒
    有作偽證等語，資為抗辯。
三、本件原審對於上訴人之請求，判決上訴人敗訴，上訴人不服
    ，提起上訴，並聲明：(一)原判決廢棄。(二)被上訴人應給付上
    訴人300,000 元，及自起訴狀繕本送達被上訴人之翌日起至
    清償日止，按週年利率百分之5 計算之利息。被上訴人則聲
    明：上訴駁回。
四、兩造不爭執之事實：
  (一)上訴人於91年9 月28日8 時5 分許，持曾美蓉與鍾紹景發生
    車禍之民事勝訴確定判決證明書，至鍾紹景位於苗栗縣三義
    鄉廣盛村4 鄰61號之住處向鍾紹景請求損害賠償，雙方於1
    樓客廳一言不合，發生爭執。
  (二)上訴人因前開事件，檢察官認涉嫌傷害罪、毀損罪而提起公
    訴，經本院以92年度苗簡字第765 號刑事判決判處上訴人有
    期徒刑3 個月，上訴人提起上訴，於上訴審審理過程中，被
    上訴人於93年4 月1 日以證人身份到庭作證，嗣本院以93年
    度簡上字第19號刑事判決駁回上訴人之上訴而確定。另被上
    訴人於93年10月21日本院93年度簡上字第35號民事損害賠償
    事件審理時，亦有以證人身份到庭作證。
五、經本院協同兩造整理並協議簡化本件之爭點為：(1)被上訴人
    於93年4 月1 日、93年10月21日所為證言是否為偽證？(2)如
    (1)成立，上訴人可否向被上訴人請求損害賠償？得請求賠償
    若干？茲析述如下：
  (一)經查：被上訴人於93年4 月1 日本院審理93年度簡上字第19
    號刑事案件時證稱：「我進去的時候，看到椅子已經壞掉，
    我進去的時候就看到他（上訴人）掐住我弟弟（鍾紹景）的
    脖子」「（被告是用何種方式掐住你弟弟？）用一隻手掐住
    他的脖子」、「（當時鍾紹景的狀況？）臉色發白，因為我
    弟弟身材瘦小，被這樣抓，他無力反抗…」等語（見本院93
    年度簡上字第19號刑事卷第71、72頁），而於93年10月21日
    本院審理93年度簡上字第35號民事事件時則證稱：「我在刑
    事庭所言屬實，上訴人所言不是事實，警察我也不認識」等
    語（見本院93年度簡上字第35號民事卷第40頁），從上述證
    言觀之，被上訴人於前開庭期僅證述鍾紹景當時遭上訴人以
    一隻手掐住脖子，且臉色發白等情，並未證述鍾紹景已達不
    省人事之程度，是上訴人主張：被上訴人於上揭期日作證稱
    上訴人用手掐住鍾紹景脖子到不省人事等語，殊非可採。
  (二)鍾紹景於前開93年4 月1 日庭期行隔離訊問後證稱：「（被
    告問：我有無用手掐住你的脖子，讓你臉色蒼白？）有的，
    不然我的頭怎麼會被掐住這樣的打，他先打我的頭，然後再
    掐住我的頸部」等語（見本院93年度簡上字第19號刑事卷第
    76頁），與被上訴人上開證言互核大致相符，況觀諸鍾紹景
    之驗傷診斷書（見臺灣苗栗地方法院檢察署91年度偵字第46
    23號卷第15頁），鍾紹景於案發後頸部受有10公分之抓傷，
    衡情鍾紹景與上訴人當日爭執時與外界縱有接觸、衝撞，亦
    無從產生抓傷，是該抓傷當係上訴人用手掐住鍾紹景頸部所
    致，又參諸上訴人用手掐住鍾紹景頸部能產生10公分之抓傷
    ，足見上訴人當時施力甚大，鍾紹景因而臉色蒼白，並非不
    能想像，從而可認被上訴人於93年4 月1 日、93年10月21日
    開庭時並無作偽證之情事。
  (三)上訴人雖主張：鍾紹景在本院93年度簡上字第35號民事事件
    審理時自承有抱住上訴人，並咬上訴人臉頰，可證被上訴人
    確有作偽證等語，惟上訴人、鍾紹景本即於上揭時、地因發
    生互毆，各遭本院刑事庭判處有期徒刑3 個月確定，此經本
    院調閱本院93年度簡上字第19號刑事卷宗全卷查明屬實，是
    上訴人傷害鍾紹景與鍾紹景傷害上訴人係屬2 事，無從以鍾
    紹景自承有傷害上訴人之情形，即遽認被上訴人有作偽證之
    事實，上訴人於此主張，亦非可採。又爭點(1)既不成立，自
    無探討爭點(2)之必要，附此陳明。
六、綜上，被上訴人並不能認為有作偽證之情形，上訴人本於侵
    權行為之法律關係，請求被上訴人應給付300,000 元，及自
    起訴狀繕本送達被上訴人之翌日起至清償日止，按週年利率
    百分之5 計算之利息，即屬無據，原審為上訴人敗訴之判決
    ，核無不合，上訴論旨，猶執前詞，指摘原判決不當，求予
    廢棄改判，為無理由，應予駁回。
七、本件事證已臻明確，上訴人雖聲請本院勘驗現場及勘驗本院
    93年度簡上字第35號民事事件93年10月21日及94年7 月11日
    之開庭錄音光碟，惟本件事證已明，本院認無勘驗之必要，
    故予駁回，另兩造其餘攻擊防禦方法，亦經審酌，核與本件
    判決結果無影響，爰不逐一論述，併此敘明。
八、據上論結，本件上訴為無理由，依民事訴訟法第436 條之1
    第3 項、第449 條第1 項、第78條，判決如主文。
中    華    民    國    95    年     9    月    11    日
                  民事庭審判長法  官  張 淑 芬
                              法  官  黃 怡 玲
                              法  官  張 文 毓
以上正本證明與原本無異。
不得上訴。
                              書記官  黎 東 成
中    華    民    國    95    年    9     月    11    日


司法院資訊處製作；財團法人民間司法改革基金會備份。
